# 合并报表中长期股权对顺流和逆流交易的调整问题

提问人：longjinma120 时间：2014-12-26 09:01:05
合并报表准则 36 条：母公司向子公司出售资产所发生的未实现内部交易损益，应当全额抵消“归属于母公司所有者的净利润”。 子公司向母公司出售资产所发生的未实现内部交易损益，应当按照母公司对该子公司的持股比例在“归属于母公司所有者的净利润”和“少数股东损益”之间分配抵消。 这条准则的具体处理方法一直不是很理解，在论坛里也没有找到完整的回答，现在我举一个实例，看看用权益法具体怎么处理，因为我不会成本法，所以只能问权益法的处理方法: 假设的例子： 假设甲公司年初以 2500 万元投资乙公司，从而持有乙公司80%股权，乙公司年初所有资产、负债的账面价值与公允价值相等。年初时乙公司股本 2000 万元，资本公积 500 万元，盈余公积 300 万元，未分配利润 200 万元。本年度甲、乙公司内部交易如下：乙公司商品 200 万元以售价 400 万元户出售给甲公司，甲公司商品 400 万元以售价 500 万元出售给乙公司，乙公司本年度净利润 1000 万元，年末提取盈余公积 100 万元，向投资者分配现金股利 100 万元。甲、乙公司年末时都没有对外销售这些内部交易的商品。 年末时甲公司编制合并报表时的调整分录： 成本法转换为复杂权益法 借：长期股权投资 540 （1000-200）x80%-100 贷：投资收益 540 抵消逆流交易 借：营业收入 400 贷：营业成本 200 存货 200 抵消顺流交易 借：营业收入 500贷：营业成本 400 存货 100 抵消现金股利 借：投资收益 80 贷：长期股权投资 80
借：股本 2000 资本公积 500 盈余公积 400 未分配利润 700 商誉 100 贷：长期股权投资2960 （2500+540-80） 少数股东权益 740 （600+160-20） 这笔分录中，长期股权投资从成本法转换为复杂权益法时，因对顺流交易未实现利润-100调整了长期股权投资，那么长期股权投资扣除商誉后价值为（2960-100）=2860，和乙公司净资产（2000+500+400+700=3600,3600*80%=2880）无法对应，差额为 20 ，系顺流交易中未实现内部交易损益-100全部由母公司承担所致（原来-100未实现内部损益， 80 由母公司承担， 20 由少数股东承担，现在全部由母公司承担）； 借：投资收益540 少数股东收益 160 期初未分配利润 200 贷：提取盈余公积 100 向投资者分配股利
100 期末未分配利润 700
以上的分录是我根据自己的理解来做的。不知道是否正确，请大家指导我。十分感激！！！

回答人：chenyiwei
就算要模拟权益法，也不要在模拟权益法时模拟内部交易未实现损益抵销，这不但麻烦，而且对顺流交易的正确抵销处理不利。 即使模拟权益法，也只是模拟简单权益法，不要考虑内部交易未实现损益的抵消问题，因为权益法中对内部交易损益按比例抵销的考虑思路和合并报表层面对母子公司之间顺流／逆流交易损益的 100 ％抵销和分配的思路很不相同。 其实很简单，在编制了内部交易的抵销分录之后，对应分配给少数股东的未实现损益影响，补做一笔抵销分录：借：少数股东权益，贷：少数股东损益即可。以后年度归属少数股东的未实现损益实现时，在合并报表层面编制相反的分录对此予以转回。